臺灣臺北地方法院刑事判決　　　　　　　96年度易緝字第28號
公　訴　人　臺灣臺北地方法院檢察署檢察官
被　　　告　甲○○
上列被告因業務侵占案件，經檢察官提起公訴（九十五年度偵字
第一０九二六號），被告於準備程序中先就被訴事實為有罪之陳
述，經本院告以簡式審判之旨，並聽取當事人之意見後，本院合
議庭裁定行簡式審判程序後，本院判決如下：
    主  文
甲○○連續意圖為自己不法之所有，而侵占對於業務上所持有之
物，處有期徒刑柒月。緩刑貳年。
    事  實
一、甲○○自民國九十三年十一月間起至九十四年九月間止，在
    傑代企業股份有限公司（下稱傑代公司，址設臺北市中山區
    ○○○路二段一一二號十二樓）擔任會計一職，係從事業務
    之人，竟基於意圖為自己不法所有之概括犯意，連續於如附
    表所示之時間，將因業務關係所持有、如附表所示之款項，
    共計新臺幣（下同）三十六萬七千零九十四元侵占入己，嗣
    於九十四年八月下旬，經傑代公司發現有異，進行核對清查
    公司帳冊資料後，始查知上情。
二、案經傑代公司代表人乙○○訴由臺灣臺北地方法院檢察署（
    下稱臺北地檢署）檢察官偵查起訴。
    理  由
一、證據之認定：
    上開事實一之部分，業據證人即告訴代理人王宇晁律師於警
    詢時指述綦詳（臺北地檢署九十五年度他字第一一三七號卷
    第十七頁至第十九頁參照），並有承諾書及所附明細表一份
    在卷可證（同上偵查號卷第二七、二八頁參照），且被告甲
    ○○對上開事實一之部分於本院九十六年四月二十四日審理
    時供承不諱（本院當日審判筆錄參照），是依(一)證人王宇晁
    之指述及(二)上開承諾書等補強證據已足資擔保被告於本院審
    理中所為之上開任意性自白具有相當程度之真實性，而得確
    信被告前述自白之犯罪事實確屬真實，從而依刑事訴訟法第
    一百五十六條第一項及同條第二項規定，自得依被告前述自
    白及該補強證據認定被告確有為前述連續意圖為自己不法之
    所有，而侵占如附表所示、對於業務上所持有之物之犯行，
    本件事證明確，被告之犯行堪以認定。
二、論罪科刑之法律適用：
  (一)查被告行為後，刑法業於九十四年二月二日修正公布，九十
    五年七月一日起施行。按行為後法律有變更者，適用行為時
    之法律，但行為後之法律有利於行為人者，適用最有利於行
    為人之法律，刑法第二條第一項定有明文。茲本條係規範行
    為後法律變更所生新舊法律比較適用之準據法，本身尚無新
    舊法比較之問題，於新法施行後，應一律適用新法第二條第
    一項之規定，為「從舊從輕」之比較。而本次法律變更，比
    較時應就罪刑有關之共犯、未遂犯、想像競合犯、牽連犯、
    連續犯、結合犯，以及累犯加重、自首減輕暨其他法定加減
    原因（如身分加減）與加減例等一切情形，綜其全部罪刑之
    結果而為比較（最高法院九十五年五月二十三日九十五年度
    第八次刑事庭會議決議參照）。茲就本件適用刑法法條新舊
    法比較之情形分論如下：
  1.刑法第三百三十六條第二項業務侵占罪之規定雖未修正，惟
    其法定刑除有期徒刑外，尚有罰金刑，而修正後之刑法第三
    十三條第五款既已將罰金刑之最低額由銀元一元即新臺幣三
    元，提高為新臺幣一千元，比較新、舊法結果，自以被告行
    為時即修正前之刑法第三十三條第五款規定較有利於被告，
    應依刑法第二條第一項前段，適用修正前之刑法第三十三條
    第五款之規定。
  2.刑法第五十六條連續犯之規定業經刪除，被告之數犯罪行為
    ，於新法施行後，應予分論併罰。此刪除雖非犯罪構成要件
    之變更，但顯已影響行為人刑罰之法律效果，自屬法律有變
    更，依刑法第二條第一項規定，比較新、舊法結果，仍應適
    用較有利於被告之行為時法律即舊法論以連續犯。
  3.綜上法律修正前、後之比較，揆諸前揭最高法院決議及刑法
    第二條第一項所定之「從舊從輕」原則，適用修正前之法律
    ，對被告較為有利，自應適用修正前之刑法相關規定。
  (二)被告行為後，刑法施行法業於九十五年六月十四日增訂公布
    第一條之一，其中第一項規定：「中華民國九十四年一月七
    日刑法修正施行後，刑法分則編所定罰金之貨幣單位為新臺
    幣」，第二項前段明定：「九十四年一月七日刑法修正時，
    刑法分則編未修正之條文定有罰金者，自九十四年一月七日
    刑法修正施行後，就其所定數額提高為三十倍」，惟依被告
    行為時之法律即罰金罰鍰提高標準條例第一條前段，業將刑
    法分則各罪法定刑所定罰金數額提高十倍，再由銀元換算為
    新臺幣之結果，刑法第三百三十六條第二項法定刑所定罰金
    最高數額，與修正後之法律規定仍屬一致，並無不同，對被
    告而言尚無有利或不利之情形，揆諸前揭說明，自不生新舊
    法比較之問題，應依一般法律適用原則，適用裁判時法即刑
    法施行法第一條之一第一項、第二項前段之規定，而不再適
    用罰金罰鍰提高標準條例第一條前段（臺灣高等法院及其所
    屬法院九十五年十二月刑事法律座談會討論結論參照）。
  (三)核被告所為，係犯刑法第三百三十六條第二項之業務侵占罪
    。被告先後八次業務侵占犯行，時間緊接，方法相同，觸犯
    構成要件相同之罪，顯係基於概括犯意為之，為連續犯，應
    依刑法第五十六條之規定，以一罪論，並加重其刑。
  (四)爰審酌被告犯罪之手段，其因本件犯罪所得金額為三十六萬
    餘元，已與告訴人達成和解，此有和解書一紙附於本院卷可
    稽，及其於犯罪後尚能坦承犯行、知所悔悟等一切情狀，量
    處如主文所示之刑。
  (五)末查，被告前未曾因故意犯罪受有期徒刑以上刑之宣告，此
    有臺灣高等法院被告前案紀錄表一紙在卷可稽，其因一時失
    慮，偶罹刑典，事後已坦承犯行，深具悔意，且已與告訴人
    達成和解，如前所述，其經此刑之宣告後，應知警惕而無再
    犯之虞，本院因認暫不執行其刑為當，予以宣告緩刑二年，
    用啟自新。
據上論斷，應依刑事訴訟法第二百七十三條之一第一項、第二百
九十九條第一項前段，刑法第二條第一項前段、第三百三十六條
第二項、第七十四條第一項第一款，修正前刑法第五十六條，刑
法施行法第一條之一，判決如主文。
本案經檢察官郭瑜芳到庭執行職務。
中　　華　　民　　國　　96　　年　　5 　　月　　31　　日
　　　　　　　　　刑事第九庭    法　官　林怡秀
本件正本證明與原本無異。
如不服本判決，應於判決送達後十日內，向本院提出上訴狀。
　　　　　　　　　　　　　　　　書記官　林義盛
中　　華　　民　　國　　96　　年　　5 　　月　　31　　日
附表：
┌──┬──────────┬────────────┐
│編號│侵占時間            │侵占金額（新臺幣）      │
├──┼──────────┼────────────┤
│ 一 │九十四年五月二十六日│二萬元                  │
├──┼──────────┼────────────┤
│ 二 │九十四年六月十日    │九千一百元              │
├──┼──────────┼────────────┤
│ 三 │九十四年六月十四日  │十萬元                  │
├──┼──────────┼────────────┤
│ 四 │九十四年七月十二日  │六千元                  │
├──┼──────────┼────────────┤
│ 五 │九十四年七月二十一日│三萬元                  │
├──┼──────────┼────────────┤
│ 六 │九十四年八月二日    │八萬四千元              │
├──┼──────────┼────────────┤
│ 七 │九十四年八月十二日  │六萬三千五百九十一元    │
├──┼──────────┼────────────┤
│ 八 │九十四年八月十五日  │五萬四千四百零三元      │
└──┴──────────┴────────────┘
附錄本案論罪科刑法條全文：
中華民國刑法第三百三十六條
對於公務上或因公益所持有之物，犯前條第一項之罪者，處一年
以上七年以下有期徒刑，得併科五千元以下罰金。
對於業務上所持有之物，犯前條第一項之罪者，處六月以上五年
以下有期徒刑，得併科三千元以下罰金。
前二項之未遂犯罰之。
